【裁判字號】    98,上訴,1175
【裁判日期】    980731
【裁判案由】    傷害致死
【裁判全文】
臺灣高等法院刑事判決                98年度上訴字第1175號
上  訴  人  臺灣板橋地方法院檢察署檢察官
被      告  甲○○
上列上訴人因被告傷害致死案件，不服臺灣板橋地方法院97年度
訴字第4280號，中華民國97年12月25日第一審判決（起訴案號：
臺灣板橋地方法院檢察署97年度偵字第23293 號），提起上訴，
本院判決如下：
    主  文
上訴駁回。
    理  由
一、按依刑事訴訟法第350 條、第361 條、第362 條、第367 條
    規定，不服地方法院之第一審判決而上訴者，須提出上訴書
    狀，並應敘明具體理由，為上訴必備之程式；其所提出之書
    狀未敘述上訴理由，或僅曾以言詞陳述上訴理由者，均應於
    上述期間屆滿後20日內補提理由書於第一審法院。第一審法
    院經形式審查，認逾期未補提上訴理由者，應定期間先命補
    正；逾期未補正者，為上訴不合法律上之程式，應以裁定駁
    回。倘已提出上訴理由，但所提非屬具體理由者，則由第二
    審法院以上訴不合法律上之程式，判決駁回。而所謂具體理
    由，必係依據卷內既有訴訟資料或提出新事證，指摘或表明
    第一審判決有何採證認事、用法或量刑等足以影響判決本旨
    之不當或違法，而構成應予撤銷之具體事由，始克當之（例
    如：依憑證據法則具體指出所採證據何以不具證據能力，或
    依憑卷證資料，明確指出所為證據證明力之判斷如何違背經
    驗、論理法則）；倘僅泛言原判決認定事實錯誤、違背法令
    、量刑失之過重或過輕，而未依上揭意旨指出具體事由，或
    形式上雖已指出具體事由，然該事由縱使屬實，亦不足以認
    為原判決有何不當或違法者（例如：對不具有調查必要性之
    證據，法院未依聲請調查亦未說明理由，或援用證據不當，
    但除去該證據仍應為同一事實之認定），皆難謂係具體理由
    ，俾與第二審上訴制度旨在請求第二審法院撤銷、變更第一
    審不當或違法之判決，以實現個案救濟之立法目的相契合，
    並節制濫行上訴（最高法院97年度台上字第892 號判決意旨
    參照）。又第二審法院認為上訴書狀未敘述理由，依刑事訴
    訟法第367 條但書規定，始應定期間命其補正。如認上訴書
    狀已敘述理由，但其理由非屬具體，其所為上訴，即不符上
    訴之法定要件，自得逕行判決駁回，無定期命補正問題（最
    高法院97年度台上字第3599號判決意旨參照）。
二、又按上訴書狀應敘述理由，係指上訴書狀本身應敘述上訴理
    而言，若引用或檢附其他文書代替，以為上訴理由者，該引
    用或檢附之其他文書內容，非屬上訴書狀之內容（最高法院
    65年度台上字第2836號、69年度台上字第2724號判例參照）
    ，故上訴書狀是否敘述具體理由，應就所引用或檢附之文書
    以外之內容加以觀察、判斷，若除去該引用、檢附之文書外
    ，其餘部分之敘述，不能認係具體理由者，上訴即非合法。
三、本件原審判決略以：緣被告甲○○之胞妹范怡雯於民國（下
    同）97年8 月6 日晚間，向甲○○抱怨在便利商店工作時，
    遭鄰居陳東保言語騷擾及以佯稱電話易付卡未儲值成功之方
    式詐騙新臺幣300 元，致甲○○心生不滿，遂與友人曾銘輝
    （業經判處罪決確定）商議教訓陳東保。97年8 月7 日凌晨
    0 時至1 時許間，甲○○、曾銘輝在臺北縣鶯歌鎮○○街南
    門商場58號4 樓友人住處飲酒之際，見同在該處飲酒之陳東
    保往外面空地走去，乃基於傷害之犯意聯絡追出，甲○○質
    問陳東保為何欺負范怡雯後，將之推倒在地，2 人隨即一同
    對陳東保身體各部位拳打腳踢，曾銘輝並先後持現場拾得不
    詳人士所有之木板及「保力達B 」飲品空瓶各1 個，毆打陳
    東保之背部、腹部。其間，陳東保一度自4 樓樓梯處跌落至
    3 樓，頭部撞到階梯，亦曾沿樓梯往5 樓方向逃跑，遭甲○
    ○、曾銘輝追回、推撞，致頭部碰及牆壁。陳東保因此受有
    顏面、嘴角、胸、腹、背、四肢、陰囊零散外傷及左側頭部
    鈍傷。迨甲○○父親范鍾煌及曾銘輝女友楊淑雯等人出面制
    止，陳東保始趁隙離開，返回臺北縣鶯歌鎮○○街南門商場
    64 號5樓住處。嗣陳東保友人潘勝儀於同日上午6 時15分許
    ，前往陳東保上址住處探訪，未見異狀，同日晚間8 時50分
    許，再次前往，見陳東保倒臥廁所，口吐穢物，手部冰冷，
    乃報警處理，查悉陳東保已因左側頭部鈍傷，致顱骨骨折、
    顱內出血，導致神經性休克而死亡，並扣得上開木板、保力
    達B 飲品空瓶各1 個。並以上開犯罪事實，業據被告甲○○
    與曾銘輝於警詢、偵訊及原審審理時坦承不諱，而被告甲○
    ○與共犯曾銘輝共同傷害陳東保之動機、目的，業經證人即
    甲○○胞妹范怡雯於警詢時證述甚詳；被告甲○○與共犯曾
    銘輝傷害陳東保之經過，核與證人即被告甲○○之父親范鍾
    煌、證人即曾銘輝女友楊淑雯、證人即案發現場附近住戶李
    秀美、劉麗文、羅炳陽等人於警詢、偵訊時所證無違，並有
    現場圖、現場照片各1 份在卷，暨扣案之木板、「保力達B
    」飲品空瓶各1 個在卷可資佐證。另被害人陳東保死亡之時
    間，與證人即陳東保友人潘勝儀於警、偵訊時所證其於97年
    8 月7 日上午6 時15分、同日晚間8 時50分所見陳東保之狀
    況相符；而被害人陳東保死亡之結果及原因，則有相驗屍體
    證明書、相驗照片、檢驗報告書、法務部法醫研究所97醫剖
    字第0971101417號解剖報告書、法務部法醫研究所97醫鑑字
    第0971101481 號鑑定報告書各1 份在卷可憑。被告甲○○
    及共犯曾銘輝2 人雖出於教訓之目的毆打被害人陳東保，主
    觀上難認有殺人之意，所致顏面、嘴角、胸、腹、背、四肢
    、陰囊等零散外傷，依前揭法務部法醫研究所鑑定報告書所
    載，亦非直接致死傷害，惟被告甲○○與共犯曾銘輝2 人均
    年輕力壯，對被害人陳東保拳打腳踢之際，陳東保頭部或身
    體其餘脆弱部位可能因撞擊硬物致生死亡結果，乃客觀上可
    預見之事，其等竟疏未注意，致陳東保頭部鈍傷，引發顱骨
    骨折、顱內出血，終致神經性休克而死亡，即應就該死亡之
    結果負責。據上，足認被告之自白與事實相符。本案事證明
    確，被告甲○○與共犯曾銘輝傷害致人於死之犯行洵堪認定
    ，應依法論科。按刑法第277 條第2 項前段規定之傷害致人
    於死罪，係對於犯普通傷害罪致發生死亡結果所規定之加重
    結果犯，參酌同法第17條規定，以行為人所實施之普通傷害
    行為，乃「客觀上能預見」可能發生超越其犯意所生之較重
    結果即死亡結果，但行為人「主觀上不預見」者為要件。被
    告甲○○與共犯曾銘輝傷害被害人陳東保致發生超越其等犯
    意之死亡結果，且其等傷害行為與死亡之結果具有因果關係
    ，因認被告甲○○所為，係犯刑法第277 條第2 項前段之傷
    害致人於死罪。被告甲○○與共犯曾銘輝就上開犯行，具有
    犯意聯絡及行為分擔，為共同正犯。並審酌被告甲○○僅因
    細故，即任意傷害他人，造成難以彌補之死亡結果，所生危
    害非輕，惟犯後自始坦承犯行，態度尚無不良，暨其等犯罪
    之動機、目的、手段、素行、智識程度，兼衡被告甲○○固
    亦表達有和解之意，惟迄未能與被害人陳東保家屬達成民事
    和解等一切情狀，量處有期徒刑7 年10月。至扣案之木板、
    「保力達B」飲品空瓶各1個，雖係同案被告曾銘輝為上開犯
    行所用之物，業據其供承在卷，但無證據證明屬被告2 人所
    有，故不予諭知沒收。
四、查本件經原審於97年12月25日判決後，檢察官於98年1 月23
    日提起上訴，其上訴書略稱：「據告訴人乙○○具狀請求上
    訴，略以︰被告甲○○未與被害人達成和解，亦無和解誠意
    ，原審判決量刑過輕」，嗣又於98年2 月5 日補充上訴理由
    略以：「原審判決僅論被告有傷害犯意，而對主觀上不預見
    的要件未提及，且同案被告曾銘輝與被害人家屬達成和解並
    賠償一定金額，如依原審量刑，被告雖較重於同案被告，但
    此被告將無於判決前賠償被害人家屬之動機」云云。惟查：
    原審已審酌「被告甲○○僅因細故，即任意傷害他人，造成
    難以彌補之死亡結果，所生危害非輕，惟犯後自始坦承犯行
    ，態度尚無不良，暨其等犯罪之動機、目的、手段、素行、
    智識程度，兼衡被告甲○○固亦表達有和解之意，惟迄未能
    與陳東保家屬達成民事和解等一切情狀」始為量刑，原審判
    決既已詳細記載認定被告犯罪之證據及理由，並已審酌關於
    刑法第57條科刑之一切情狀，在適法範圍內行使其量刑之裁
    量權，核無違法或不當之情形。又刑事訴訟法既無上訴理由
    得引用或檢附其他文件代替之規定，本件原審檢察官提起上
    訴，雖並附送告訴人之請求檢察官上訴狀作為上訴理由，然
    檢察官並無一語敘及該告訴人書狀內容如何尚非顯無理由，
    如何有上訴之具體理由，僅引用告訴人請求上訴之書狀，揆
    諸前揭判例說明，已難認係屬具體上訴理由。況被告甲○○
    與告訴人之間業經本院於98年7 月20日調解成立，此有本院
    調解方案書在卷可佐，是檢察官上開上訴理由，對於原審判
    決究有何具體事由，致判決不當或違法，無一語涉及，顯未
    依據卷內既有訴訟資料或提出新事證，指摘或表明原審判決
    有何採證認事、用法或量刑等足以影響判決本旨之不當或違
    法，或足以影響原判決，構成應撤銷之具體事由，檢察官上
    訴不合法律上程式，應予駁回，並不經言詞辯論為之。
據上論斷，應依刑事訴訟法第368條，判決如主文。
中    華    民    國    98    年    7     月    31    日
                  刑事第十四庭  審判長法  官  陳志洋
                                      法  官  謝靜恒
                                      法  官  謝靜慧
以上正本證明與原本無異。
如不服本判決，應於收受送達後10日內向本院提出上訴書狀，其
未敘述上訴之理由者並得於提起上訴後10日內向本院補提理由書
（均須按他造當事人之人數附繕本）「切勿逕送上級法院」。
                                      書記官  陳泰寧
中    華    民    國    98    年    8     月    10    日
附錄本案論罪科刑所引法條：
中華民國刑法第277 條
傷害人之身體或健康者，處3 年以下有期徒刑、拘役或1 千元以
下罰金。
犯前項之罪因而致人於死者，處無期徒刑或7 年以上有期徒刑；
致重傷者，處3 年以上10年以下有期徒刑。


司法院資訊處製作；財團法人民間司法改革基金會備份。
